臺灣高等法院臺中分院刑事判決
110年度交上訴字第742號
上  訴  人  臺灣苗栗地方檢察署檢察官
被      告  吳奇峰
選任辯護人  賴威平律師（法扶律師）                  
上列上訴人因被告過失致死案件，不服臺灣苗栗地方法院109年
度交訴字第68號中華民國110年1月26日第一審判決（起訴案號：
臺灣苗栗地方檢察署109年度偵字第4347號），提起上訴，本院
判決如下：
    主  文
上訴駁回。
    事  實
一、吳奇峰於民國109年5月18日上午，騎乘車牌號碼000-000號
    普通重型機車沿苗栗縣竹南鎮福德路由西往東方向行駛，迨
    於同日上午10時27分許，行經無號誌之竹南鎮福德路與和平
    街交岔路口時，本應注意減速慢行作隨時停車之準備及注意
    車前狀況，隨時採取必要安全措施，而依當時天候雨、日間
    自然光線、柏油路面濕潤無缺陷、道路無障礙物、視距良好
    ，並無不能注意之情事，竟疏未注意及此貿然進入該交岔路
    口，適魏朝清騎乘SCM-017號輕型機車沿同鎮和平街由北往
    南方向行駛，行經該無號誌之交岔路口時，亦殊未暫停讓右
    方車先行即貿然通過，致兩車發生碰撞，魏朝清因之人車倒
    地而受有胸腹部創傷併右側血胸及肝臟裂傷出血，經送醫急
    救仍因於109 年5 月22日上午5 時45分許，因傷重引致出血
    性休克合併多重器官衰竭不治死亡。
二、案經魏朝清之子魏仕榮訴由苗栗縣警察局竹南分局報請臺灣
    苗栗地方檢察署檢察官相驗簽分後偵查起訴。
    理  由
一、證據能力方面
  ㈠按被告以外之人（包括證人、鑑定人、告訴人、被害人及共
    同被告等）於審判外之陳述，雖不符刑事訴訟法第159條之1
    至之4等之規定，而經當事人於審判程序同意作為證據，法
    院審酌該言詞陳述或書面陳述作成時之情況，認為適當者，
    亦得為證據；當事人、代理人或辯護人於法院調查證據時，
    知有刑事訴訟法第159條第1項不得為證據之情形，而未於言
    詞辯論終結前聲明異議者，視為有前項之同意，同法第159
    條之5定有明文。本案所引用被告以外之人於審判外之陳述
    ，經檢察官、被告於原審及本院審理時對證據能力均未爭執
    ，且於法院調查證據時，知有刑事訴訟法第159條第1項不得
    為證據之情形，亦未於言詞辯論終結前聲明異議，檢察官、
    被告於原審及本院審理時亦均同意具有證據能力（見原審卷
    第72至74頁，本院卷第92至95、115至119頁），茲審酌該等
    言詞陳述作成之情況，並無不宜作為證據之情事，依刑事訴
    訟法第159條之5規定，自均有證據能力。
  ㈡另本院以下所引用之非供述證據，均與本件事實具有自然關
    聯性，且核屬書證、物證性質，又查無事證足認有違背法定
    程式或經偽造、變造所取得等證據排除之情事，復經本院依
    刑事訴訟法第164條、第165條踐行物證、書證之調查程序，
    亦堪認均有證據能力。
二、認定犯罪事實所憑之證據及理由
  ㈠訊據被告對於上開犯罪事實迭自警詢、偵訊、原審及本院審
    理時均坦承不諱，且經目擊證人饒○○於警詢時證述明確（見
    109年度相字第236號卷《下稱相236卷》第43至51頁），並有
    道路交通事故現場圖、道路交通事故調查報告表、現場及車
    損照片、監視器及行車記錄器影像翻拍照片、車輛詳細資料
    報表、公路監理電子閘門資料（見相字卷第53至55、57至59
    、69至89、91至101、103至105、107至109頁）、檢察官勘
    驗路口監視器錄影畫面勘驗結果（見109年度偵字第4347號
    卷《下稱偵4347卷》第17至18頁）在卷可資佐證，而被害人魏
    朝清因本件車禍受有前揭傷勢，經送醫後，仍於上揭時間，
    因傷重不治死亡乙節，經臺灣苗栗地方檢察署檢察官督同法
    醫師相驗屬實，有苗栗縣警察局勤務指揮中心受理110報案
    紀錄單、消防機關救護紀錄表、慈祐醫院診斷證明書、為恭
    醫院病歷資料、童綜合醫院病歷資料、勘（相）驗筆錄、臺
    灣苗栗地方檢察署相驗屍體證明書、臺灣苗栗地方檢察署檢
    驗報告書（見相236卷第111、113、115、117至211、213、2
    15、223、225至233頁）可資佐證。
  ㈡按汽車行駛時，駕駛人應注意車前狀況，並隨時採取必要之
    安全措施；且行駛至無號誌交岔路口時，本應減速慢行，作
    隨時停車之準備，道路交通安全規則第94條第3項、第93條
    第1項第2款分別定有明文。被告既考領得駕駛執照，上開規
    定當為其所明知，其騎乘機車自應注意遵守上開規定。又依
    前揭道路交通事故調查報告表㈠顯示，案發當時天候雨、日
    間自然光線、柏油路面濕潤無缺陷、道路無障礙物、視距良
    好，被告並無任何不能注意之情事，倘被告當時騎乘機車得
    以提高警覺，隨時注意車前狀況，行經無號誌之交岔路口時
    減速慢行，確認路口無來車後方予通行，於見被害人自其左
    方直駛而至時，得以減速並採取緊急煞避之安全措施，則本
    件車禍當不致發生，被害人亦不致發生傷重死亡之結果。且
    本件經送請竹苗區車輛行車事故鑑定委員會鑑定後，亦認定
    「吳奇峰駕駛普通重型機車，行經無號誌路口，未減速慢行
    又未充分注意車前路口之狀況，為肇事次因」，有該鑑定委
    員會鑑定意見書在卷可憑（見偵4347卷第41至46頁），復經
    交通部公路總局車輛行車事故鑑定覆議會覆議後亦認同上開
    鑑定意見，有該鑑定覆議會覆議意見書在卷可憑（見本院卷
    第85至88頁），益見被告就本件車禍事故之發生具有過失，
    且其上開過失行為與被害人傷重死亡之結果間，具有相當因
    果關係甚明。
  ㈢另被害人魏朝清騎乘機車，行經該無號誌路口，依道路交通
    安全規則第102條第1項第7款「汽車行駛至無號誌之交岔路
    口，....同為直行車或轉彎車者，左方車應暫停讓右方車先
    行」規定，本應禮讓被告騎乘之機車先行，然被害人魏朝清
    未遵守上開規定，肇致本件車禍事故，故其對於本件車禍事
    故之發生亦有過失，而此亦與竹苗區車輛行車事故鑑定委員
    會鑑定意見書及交通部公路總局車輛行車事故鑑定覆議會覆
    議意見書，認定「魏朝清駕駛普通輕型機車，行經無號誌路
    口，左方車未讓右方車先行，為肇事主因」之意見一致。惟
    按刑法上所謂之「過失」，係指行為人雖非故意，但按其情
    節應注意，並能注意，而不注意者而言，被害人依前述雖亦
    有過失，然僅為民事損害賠償責任之抗辯事由，並無法減免
    被告在不超越社會相當性之範圍應有之注意義務，且刑事責
    任係對於反社會行為所加之公法上制裁，不若民事責任係專
    以填補損害為目的，因此並無允許依過失相抵之理論，而消
    長已發生刑事責任之餘地，是被告之過失與被害人之過失，
    併合而為本案車禍發生之原因，仍不能阻卻被告過失責任之
    成立，被告仍仍應對本案車禍負過失肇事之責任。
  ㈣綜上所述，被告上開任意性自白核與事實相符，本案事證業
    臻明確，被告過失致死之犯行，已堪認定，應依法論科。
三、論罪及法律適用部分
  ㈠核被告所為，係犯刑法第276條之過失致死罪。
  ㈡被告於肇事後留在現場，並於具有偵查犯罪權限之機關或個
    人發覺其本件犯行前，即向到場處理之員警坦承為肇事者之
    事實，有道路交通事故肇事人自首情形紀錄表在卷可查（見
    相236卷第67頁），其嗣後並接受裁判，是被告於犯罪未發
    覺前自首而受裁判，合於自首要件，爰依刑法第62條前段規
    定，減輕其刑。
四、本院之判斷
　㈠檢察官上訴意旨雖以：被告於案發後，非但未嘗試撫平告訴
    人內心之傷痛，以修復所造成之損害，且迄未和解賠償告訴
    人，凡此情形均加深告訴人內心所受傷痛，更彰顯被告犯後
    並無悔悟之心。然原審僅判處被告有期徒刑5月，顯然過輕
    而未能收教化之功，難認已與被告之犯罪情狀及所生損害達
    到衡平，更無從撫慰告訴人所受創傷，所為量刑難謂妥適等
    語。
　㈡惟按量刑之輕重係屬事實審法院得依職權自由裁量之事項，
    茍已斟酌刑法第57條各款所列情狀而未逾法定刑度，即不得
    遽指為違法（最高法院72年度台上字第6696號、75年度台上
    字第7033號判例可資參照）。又在同一犯罪事實與情節，如
    別無其他加重或減輕之原因，下級審法院量定之刑，亦無過
    重或失輕之不當情形，則上級審法院對下級審法院之職權行
    使，原則上應予尊重（最高法院85年度台上字第2446號判決
    亦可參照）。經查，原審以被告本案事證明確，適用刑法第
    276 條、第62條前段、第41條第1 項前段，刑法施行法第1 
    條之1 第1項等規定，並審酌「被告未注意交通規則，肇生
    車禍事故致被害人魏朝清死亡，令家屬承受無法挽回之傷痛
    ，所為實屬非是，兼衡坦承犯行之態度，暨肇事之情節、過
    失程度，及自承高職畢業之智識程度、職品檢員、月薪新臺
    幣4 萬多元，尚有雙親需照顧扶養之生活狀況，且罹有復發
    性重鬱症，又迄未與告訴人即被害人之子魏士榮等家屬成立
    調解，與告訴人請求從重量刑之意見」等一切情狀，量處有
    期徒刑5月，經核原審判決已具體斟酌刑法第57條各款所列
    量刑審酌事項。至於被告雖於原審時未能與告訴人達成和解
    或調解，然被告已先賠償被害人家屬新臺幣50萬元，有郵政
    匯款申請書影本在卷可參（見本院卷第133頁），況當事人
    雙方能否達成和解，其原因眾多，或因雙方對衝突原因之認
    知不同、或因雙方資力、或因對賠償金額多寡等等有所爭議
    ，不能僅憑被告未得告訴人之宥恕並給付相當賠償金即推論
    被告犯後並無悔悟之心。綜上所述，檢察官上訴意旨仍就原
    判決量刑已經詳細說明之事項，任意指摘，依上揭說明，其
    上訴並無理由，應予駁回。
據上論斷，應依刑事訴訟法第368條，判決如主文。 　　
本案經檢察官石東超提起公訴，檢察官蕭慶賢提起上訴，檢察官
陳佳琳到庭執行職務。　　
中　　華　　民　　國　　110 　年　　8 　　月　　31　　日
            刑事第七庭   審判長法　官  梁  堯  銘
                               法　官  王  鏗  普
                               法　官  羅  國  鴻
以上正本證明與原本無異。
如不服本判決應於收受送達後20日內向本院提出上訴書狀，其未
敘述上訴理由者，並得於提起上訴後20日內向本院補提理由書狀
（均須按他造當事人之人數附繕本）「切勿逕送上級法院」。因
疫情而遲誤不變期間，得向法院聲請回復原狀。 
                               書記官  吳  姁  穗 
　　　　　　　　　　　　　　　 
中　　華　　民　　國　　110 　年　　8 　　月　　31　　日
【所犯法條】
中華民國刑法第276條
因過失致人於死者，處5年以下有期徒刑、拘役或50萬元以下罰
金。